---
title: "Como ser mais eficiente trabalhando com operadores lógicos no R"
output: html_notebook
---

Quando trabalhamos com máquinas um pouco mais limitadas ou com processamento na núvem é fundamental fazermos uma gestão do volume de processamento e memória utilizados.

Assim como em outras linguagens de programação, no R existem maneiras para utilizarmos menos memória e processamento e neste artigo quero mostrar como.

Como tudo no R, a melhor forma de aprender é fazendo. Para fazermos a análise da eficiência do método que estamos utilizando, vamos usar o pacote microbenchmark.

```{r}
# Carregando o pacote necessário.
if( ! "ggplot2" %in% installed.packages()[, "Package"]) install.packages("ggplot2")
if( ! "devtools" %in% installed.packages()[, "Package"]) install.packages("devtools")
if( ! "microbenchmarkCore" %in% installed.packages()[, "Package"]) devtools::install_github("olafmersmann/microbenchmarkCore")
if( ! "microbenchmark" %in% installed.packages()[, "Package"]) devtools::install_github("olafmersmann/microbenchmark")
library(microbenchmark)
library(ggplot2)

```

A primeira pergunta que devemos nos fazer é: como funcionam os operadores lógicos do R? Para responder isso, vamos testar alguns exemplos de operações e analisar os outputs.

Começando com o operador &:

```{r}
F & NA
F & NaN
F & logical()
F & NULL
NA & logical()
T & NA
T & NaN
T & logical()
T & NULL
```

Aqui fica claro que o operador & respeita uma hierarquia onde: Vetores vazios e nulos > FALSE > NA e NaN > TRUE. Esta é uma caracteristica deste operador e isto é uma medida de segurança para que não incorramos em erros.

Algo muito parecido acontece com o operador | (ou), onde a hierarquia é: Vetores vazios e nulos > TRUE > NA e NaN > FALSE.


Agora vamos testar com o operador &&

```{r}
F && NA
F && NaN
F && logical()
F && NULL
NA && logical()
T && NA
T && NaN
T && logical()
try(T && NULL)
```
O operador & e o operador &&, embora ambos tendo o mesmo papel dentro das operações lógicas, trabalham de forma diferente. O operador && avalia os valores da esquerda para direita e se o operador da esquerda for o suficiente para determinar o resultado lógico, ele não processará o da direita. Outra diferença é o tratamento de vetores nulos, que não são válidos para a operação. Temos um comportamento análogo no operador || (ou).

Este comportamento do operador gera algoritmos muito mais eficientes, ainda mais quando existem muitas operações lógicas encadeadas, mas demanda uma responsabilidade maior de quem faz o código.


Agora vamos aos testes.

Primeiro vamos gerar seis colunas de dados aleatórios com distribuição normal com média 0 e desvio padrão 1.

```{r}
Data <- data.frame(column1 = rnorm(1000000),
                   column2 = rnorm(1000000),
                   column3 = rnorm(1000000),
                   column4 = rnorm(1000000),
                   column5 = rnorm(1000000),
                   column6 = rnorm(1000000))
```


Agora vamos fazer operações usando os operadores neste conjunto de dados aleatórios.

```{r}
benchMark <- microbenchmark(
  "1  &" = {
    Data$column1 > Data$column2 &
    Data$column2 > Data$column3
  },
  "1 &&" = {
    Data$column1 > Data$column2 &&
    Data$column2 > Data$column3
  },
  "2  &" = {
    Data$column1 > Data$column2 &
    Data$column2 > Data$column3 &
    Data$column3 > Data$column4
  },
  "2 &&" = {
    Data$column1 > Data$column2 &&
    Data$column2 > Data$column3 &&
    Data$column3 > Data$column4
  },
  "3  &" = {
    Data$column1 > Data$column2 &
    Data$column2 > Data$column3 &
    Data$column3 > Data$column4 &
    Data$column4 > Data$column5
  },
  "3 &&" = {
    Data$column1 > Data$column2 &&
    Data$column2 > Data$column3 &&
    Data$column3 > Data$column4 &&
    Data$column4 > Data$column5
  },
  "4  &" = {
    Data$column1 > Data$column2 &
    Data$column2 > Data$column3 &
    Data$column3 > Data$column4 &
    Data$column4 > Data$column5 &
    Data$column5 > Data$column6
  },
  "4 &&" = {
    Data$column1 > Data$column2 &&
    Data$column2 > Data$column3 &&
    Data$column3 > Data$column4 &&
    Data$column4 > Data$column5 &&
    Data$column5 > Data$column6
  }, times = 100)

benchMark
autoplot(benchMark)

```

No gráfico e, principalemnte, na planilha geradas pelo pacote microbenchmark fica evidente como o conhecimento da diferença de comportamento dos operadores lógicos pode gerar em processamento e, consequententemente, em eficiência, no nosso algoritmo.

Agora ao gráfico do linkedin.

```{r}
benchMark <- summary(benchMark)
benchMark$expr <- as.matrix(benchMark$expr)

benchMark <- data.frame(do.call(rbind, lapply(strsplit(benchMark$expr, " "), function(i) return(i[i != ""]))), mean = benchMark$mean, stringsAsFactors = F)
colnames(benchMark)[1:2] <- c("rep", "operator")

ggplot(benchMark) + geom_col(aes(x = rep, y = mean, fill = operator), position = "dodge") + labs(title = "Tempo médio transcorrido operador lógico & contra &&", x = "Observações do operador", y = "Microsegundos")
```
